臺灣高等法院臺中分院刑事判決　　　 100年度上易字第1313號
上　訴　人　臺灣彰化地方法院檢察署檢察官
被　　　告　莊景智
上列上訴人因被告竊盜案件，不服臺灣彰化地方法院100年度易
字第163號中華民國100年8月5日第一審判決（起訴案號：臺灣彰
化地方法院檢察署100年度偵字第99、460、511號，移送併辦案
號：同署100年度偵字第3685號）關於諭知被告無罪部分，提起
上訴，本院判決如下：
    主  文
上訴駁回。
    理  由
一、依刑事訴訟法第350條、第361條、第362條、第367條規定，
    不服地方法院之第一審判決而上訴者，須提出上訴書狀，並
    應敘述具體理由，為上訴必備之程式；其所提出之書狀未敘
    述上訴理由，或僅曾以言詞陳述上訴理由者，均應於上訴期
    間屆滿後20日內補提理由書於第一審法院。第一審法院經形
    式審查，認逾期未補提上訴理由者，應定期間先命補正；逾
    期未補正者，為上訴不合法律上之程式，應以裁定駁回。倘
    已提出上訴理由，但所提非屬具體理由者，則由第二審法院
    以上訴不合法律上之程式，判決駁回。而所謂具體理由，必
    係依據卷內既有訴訟資料或提出新事證，指摘或表明第一審
    判決有何採證認事、用法或量刑等足以影響判決本旨之不當
    或違法，而構成應予撤銷之具體事由，始克當之（例如：依
    憑證據法則具體指出所採證據何以不具證據能力，或依憑卷
    證資料，明確指出所為證據證明力之判斷如何違背經驗、論
    理法則）；倘僅泛言原判決認定事實錯誤、違背法令、量刑
    失之過重或輕縱，而未依上揭意旨指出具體事由，或形式上
    雖已指出具體事由，然該事由縱使屬實，亦不足以認為原判
    決有何不當或違法者（例如：對不具有調查必要性之證據，
    法院未依聲請調查亦未說明理由，或援用證據不當，但除去
    該證據仍應為同一事實之認定），皆難謂係具體理由，俾與
    第二審上訴制度旨在請求第二審法院撤銷、變更第一審不當
    或違法之判決，以實現個案救濟之立法目的相契合，並節制
    濫行上訴（最高法院97年度臺上字第892號判決意旨可資參
    照）。又理由是否具體，則屬第二審法院審查之範圍，不在
    命補正之列，亦即上訴書狀已記載理由，並有具體之敘述時
    ，其上訴既屬合法，第二審法院固應就其理由之是否可取，
    為實體之審理及判斷；如認其上訴書狀雖記載理由，但並未
    具體敘述時，則無須再命補正，可逕認其上訴不合法，以判
    決駁回之（此有最高法院97年度臺上字第1281號判決意旨可
    參）。
二、檢察官不服原審判決提起上訴，其上訴理由略以：原審就被
    告莊景智意圖為自己不法之所有，於民國（下同）98年10月
    2日下午8時30分許，在彰化市○○○路與三民路口處，以自
    備之鑰匙為工具，竊取被害人劉貞瑜所有之車牌號碼A6-303
    8號自用小客車部分，為無罪之判決，固非無見。惟原審僅
    憑被告於審判中，顛倒反覆之陳述，對被告為有利之認定，
    實有悖論理法則；再者，被告於警詢、偵訊中，均自白本件
    竊盜案，於審理中，並未說明變更說詞之理由，旋改口辯稱
    只是收受他人之贓物等語，此部分只有被告片面之辯解，原
    審即對被告為有利之認定，實有率斷之嫌。原判決認事用法
    尚嫌未洽，爰依刑事訴訟法第344條第1項，第361條提起上
    訴，請將原判決撤銷，更為適當合法之判決云云。
三、經查，依刑事舉證分配之法則，對於被告之成罪事項，應由
    檢察官負舉證義務，檢察官無法舉證使本院產生無合理懷疑
    之確信心證，縱被告所辯前後矛盾或有瑕疵或交代不清，亦
    不得因此反面推論被告之罪行成立，致違刑事舉證分配之法
    則。是以檢察官既不能舉證證明被告有其起訴之犯罪行為，
    而使法院產生無庸置疑之明確心證，則依罪疑唯有利於被告
    原則，即不得對被告為有罪之認定。原審判決就判決被告無
    罪部分，業已詳述檢察官所舉之證據，如被告於警詢、偵查
    中之自白及案外人陳冠成之在監在押紀錄表1份，何以無法
    證明被告有起訴書所指之竊盜行為，已於判決書中詳敘其調
    查、取捨證據之結果及憑以認定犯罪事實之心證理由，從形
    式上觀察，原審判決尚無不當或違法之情形存在。再者，刑
    事訴訟法第154條第1項之無罪推定原則，並非僅為被告個人
    之訴訟利益而設，尤其重在發現真實以求國家刑罰權之正確
    行使。若無足可證明被告從事犯罪構成要件之積極證據，無
    論假定某一被告為犯人而命其自證無罪，藉以過濾及鎖定特
    定犯罪人，或推測被告涉及之某項罪名，而依其自辯過程蒐
    求該被告生活經歷資料，藉以判斷其究竟有無構成特定犯罪
    ，俱非法之所許。而持有贓物，在社會經驗上其原因非一，
    縱被告係以竊盜、搶奪、詐欺、拾得遺失物或收受、故買贓
    物等犯罪手段取得上開珠寶，所涉犯罪構成要件各不相同，
    亦不能因其來源交付不清而任意擬制推測，致違刑事訴訟法
    上開法則。而持有贓物之原因既不止行竊一端，苟無其他證
    據足資證明被告確有偷竊之行為，尚難僅憑其持有贓物，即
    推定其竊盜犯行，亦不得以被告反證不成立或其辯解虛偽，
    而持以為認定犯竊盜罪之論據。本案被告雖經發現持有被害
    人劉貞瑜失竊之車牌號碼A6-3038號自用小客車1輛，然承前
    所述，本案既無積極證據足資證明被告有竊取該輛自用小客
    車之犯行，自不得僅以被告之辯解如何前後不一，即遽以推
    斷其有竊盜之犯行。是以，檢察官上訴意旨僅以被告前後供
    述有出入，而置原審其他明白之論斷不顧，有造成舉證義務
    倒置，而違反無罪推定原則之虞，且依刑事舉證分配之法則
    ，檢察官上訴並未提出其他積極證據時，自無從為被告不利
    之認定。
四、綜上所述，本院依形式上觀察認原審判決關於判決被告無罪
    部分，認事用法並無違法或不當之處，檢察官上訴理由並未
    依據卷內既有訴訟資料或提出新事證，指摘或表明第一審判
    決有何採證認事、用法或量刑等足以影響判決本旨之不當或
    違法，而構成應予撤銷之具體事由，自非屬得上訴第二審之
    具體理由。依上揭法律規定及判決意旨，檢察官提起之第二
    審上訴不合法律上程式，爰不經言詞辯論，判決駁回上訴。
據上論斷，應依刑事訴訟法第367條前段、第372條，判決如主文
。
中    華    民    國   100    年    10    月    11    日
            刑事第十庭    審判長法  官  江  錫  麟
                                法  官  胡  文  傑
                                法  官  周  瑞  芬
以上正本證明與原本無異。
不得上訴。
                                書記官  廖  婉  菁
中    華    民    國   100    年    10    月    11    日